【裁判字號】    97,訴,126
【裁判日期】    970612
【裁判案由】    營業稅罰鍰
【裁判全文】
臺中高等行政法院判決
                                     97年度訴字第00126號
                              .
原      告  清發廢棄物清理有限公司
代  表  人  甲○○
被      告  財政部臺灣省中區國稅局
代  表  人  乙○○
訴訟代理人  丙○○
上列當事人間因營業稅罰鍰事件，原告不服財政部中華民國97年
2月13日台財訴字第09600552940號訴願決定，提起行政訴訟。本
院判決如下︰
    主  文
原告之訴駁回。
訴訟費用由原告負擔。
    事  實
一、事實概要：
    緣原告於民國（下同）92年1至4月間涉嫌無進貨事實取具緯
    志企業有限公司（以下簡稱緯志公司）開立不實之統一發票
    銷售額合計新臺幣（下同）8,368,792元，作為進項憑證申
    報扣抵銷項稅額，虛報進項稅額418,440元，經被告查獲，
    審理違章成立，初查乃補徵營業稅額418,440元，並按所漏
    稅額418,440元處3倍罰鍰1,255,300元（計至百元止，下同
    ）。原告就罰鍰處分不服，申經復查決定改依有進貨事實核
    認並按所漏稅額418,440元處2倍罰鍰836,800元，追減罰鍰
    418,500元，原告仍不服，向財政部提起訴願，遭駁回，遂
    提本件行政訴訟。
二、兩造聲明：
    (一)原告聲明求為判決：
      1.訴願決定及原處分均撤銷。
      2.訴訟費用由被告負擔。
    (二)被告聲明求為判決：
      1.原告之訴駁回。
      2.訴訟費用由原告負擔。
三、兩造之陳述：
    (一)原告部分：
      1.按「違章漏稅案件之處分應以事實為依據，而事實應依
        據證據認定之」，此為審理行政處分案件應遵循之原則
        。行政機關對於人民有所處罰，必須確實證明其違法之
        事實，倘不能證明其違法事實之存在，其處罰即不能認
        為合法（改制前行政法院32年判字第16號判例），而認
        定事實須憑證據，不得出於臆測（61年判字第70號判例
        ）。
      2.按緯志公司與原告同樣設籍於埔鹽鄉，該公司於84年11
        月28日經經濟部核准設立，並於85年1月5日取得彰化縣
        政府核發營利事業登記證，復於89年2月18日核准工廠
        設立（工廠登記證號：0000000000，詳經濟部商業司查
        詢資料），是該公司絕非虛設商號。復查時相關復查人
        員亦曾至該公司實地勘查廠房及設備並訪查當地村長，
        證實該公司並非虛設商號；且原告與該公司既是同鄉，
        於交易前也勘查過該公司之場所（故敢引導復查員實地
        勘查），是於交易過程中對應注意事項皆已注意，依行
        政罰法第7條：「違反行政法上義務之行為非出於故意
        或過失者，不予處罰」之規定暨參照首揭判例，應可免
        除罰則。
      3.緯志公司既自85年起即取得營業執照等三證，其實際營
        業項目是否為塑膠廢料回收商品等，被告不難從其營業
        稅資料庫中查得。原告自其購進塑膠廢料回收商品，雖
        然原處分質疑支付價款流程，然此為一般廢棄物回收業
        者交易習慣使然，又原告並未在任何銀行開立支票存款
        帳戶，僅得提供關係商號「尚宜塑膠商行」（負責人陳
        鴻振為原告代表人之父）銀行存款供查核，並提供92年
        1月23日、24日、27日支付貨款與緯志公司於彰化市第
        十信用合作社埔鹽分社第00000000000000帳號之匯款回
        條影本佐證。又尚宜塑膠商行存款帳戶係與原告共同出
        入使用，故付款日期、金額等，與存款帳號之內容不盡
        相符，亦情有可原。本案原處分僅依被告臺中市分局函
        送刑事案件移送書影本，且有關司法機關迄未判決確定
        認定緯志公司為虛設行號以前，被告即逕為認定緯志公
        司為虛設行號，並逕向原告補稅處罰，有違一般處理違
        章漏稅案件應依據事實之原則。
      4.又復查決定書第三頁倒數第七行查明記載：「‧‧‧惟
        查申請人取得系爭發票開立品名為塑膠廢料，係屬本業
        所需之原料，並查申請人列載該進貨之進銷存數量亦相
        當，應可核認申請人有進貨之事實‧‧‧」，原告既經
        查明有進貨事實，進銷存數量亦相當，相關帳冊資料明
        細又被扣留於被告辦公處所，且無其他反證足以證明原
        告有向其他商號進貨，參照刑法無罪推定原則及依財政
        部95年5月23日台財稅字第00000000000號函釋『只要稅
        捐稽徵機關無法證明取得虛設行號發票的企業沒有進貨
        事實，即不得開罰』意旨，原告既無違反加值型及非加
        值型營業稅法第15條第1項、第3項規定，亦應免予補稅
        處罰。
      5.綜上所述，原告既經查明該段期間有進貨之事實，又有
        匯款與緯志公司之支付貨款證明，被告且無其他反證原
        告有向其他商號進貨未依規定取得進貨發票情事之事實
        ，則事實相當明確，被告以原告違反加值型及非加值型
        營業稅法第15條第1項、第3項規定裁處罰緩，顯然於法
        無據。緯志公司既非虛設行號，原告又經查明並無虛報
        進項稅額，則不應遭受補稅及罰鍰之處分，請判決撤銷
        原處分及訴願決定云云。
    (二)被告部分：
      1.按「營業人左列進項稅額，不得扣抵銷項稅額：一、購
        進之貨物或勞務未依規定取得並保存第33條所列之憑證
        者。」「營業人以進項稅額扣抵銷項稅額者，應具有載
        明其名稱、地址及統一編號之左列憑證：一、購買貨物
        或勞務時，所取得載有營業稅額之統一發票。」「納稅
        義務人，有左列情形之一者，除追繳稅款外，按所漏稅
        額處1倍至10倍罰鍰，並得停止其營業‧‧‧五、虛報
        進項稅額者。」為加值型及非加值型營業稅法（以下簡
        稱營業稅法）第19條第1項第1款、第33條第1款及第51
        條第5款所明定。次按「取得虛設行號發票申報扣抵之
        案件‧‧‧2、有進貨事實者：(1)進貨部分，因未取得
        實際銷貨人出具之憑證，應依稅捐稽徵法第44條規定處
        以行為罰。(2)因虛設行號係專以出售統一發票牟取不法
        利益為業，並無銷貨事實，故取得虛設行號發票之營業
        人，自亦無向該虛設行號進貨並支付進項稅額之事實，
        除該營業人能證明確有支付進項稅額予實際銷貨之營業
        人，並經稽徵機關查明該稅額已依法報繳者，應依營業
        稅法第19條第1項第1款規定，就其取得不得扣抵憑證扣
        抵銷項稅額部分，追補稅款，不再處漏稅罰外，其虛報
        進項稅額，已構成逃漏稅，應依營業稅法第51條第5款
        規定補稅並處罰。」為財政部83年7月9日台財稅第8316
        01371號函所明釋。
      2.原告係經營回收資源批發業，於92年1月至4月間無進貨
        事實取具緯志公司開立統一發票銷售額合計8,368,792
        元，於申報當期銷售額、應納或溢付營業稅額時，作為
        進項憑證扣抵銷項稅額，虛報進項稅額418,440元，經
        被告所屬員林稽徵所查獲，違反前揭營業稅法規定，有
        被告臺中市分局刑事案件移送書可稽，補徵營業稅額41
        8,440元，並經被告按所漏稅額418,440元處3倍罰鍰1,2
        55,300元。原告主張確有進貨且緯志公司並非虛設行號
        云云。經被告復查決定以，查緯志公司於91年10月24日
        向彰化縣稅捐稽徵處員林分處申請營業項目由塑膠粒製
        造、加工、買賣業變更登記為資訊軟體批發業、電子材
        料批發業及國際貿易業，另於91年12月19日向該處申請
        登記負責人自91年12月6日起由李忠皇變更為陳朝仁，
        又於92年6月9日向彰化縣政府申請登記自92年6月10日
        起至93年5月31日止停止營業；並查該公司於91年1月至
        8月間開立統一發票銷售額僅1,836,780元，卻自91年9
        月起至92年4月止暴增開立統一發票銷售額合計338,854
        ,814元，且於該期間取具華碩通有限公司、運帷企業有
        限公司、岡盟實業有限公司、中彰小客車租賃有限公司
        等涉嫌虛設行號開立之進項發票金額合計321,810,181
        元，緯志公司涉嫌虛開大量不實統一發票提供他人作為
        進項憑證扣抵銷項稅額，經被告所屬臺中市分局移送臺
        灣臺中地方法院檢察署偵辦。次按原告提示支付價款資
        料主張其於92年1月至4月間確向緯志公司進貨乙節，經
        查原告提示與緯志公司交易之付款方式係以現金交付，
        並提供交運單、現金簽收單及銀行存摺影本供核，經核
        對其現金簽收單之當日雖有銀行提領紀錄，惟其銀行支
        出金額與簽收單之付款金額不符且差異極大，原告所提
        示之上開事證並無法證明該等現金確係給付緯志公司，
        故原告主張確向緯志公司進貨，核無足採；惟查原告取
        得系爭發票開立品名為塑膠廢料，係屬本業所需之原料
        ，並查原告列載該進貨之進銷存數量亦相當，是應可核
        認原告有進貨之事實，惟無法證明其實際交易對象為緯
        志公司。綜上，原告取具緯志公司開立統一發票銷售額
        合計為8,368,792元，漏稅額418,440元，未能證明確有
        支付進項稅額予實際銷貨之營業人，依前揭函釋應按營
        業稅法第51條第5款規定處罰，又原告於裁罰處分前已
        補繳稅款及以書面承認違章事實及承諾繳清罰鍰，依修
        正後稅務違章案件裁罰金額或倍數參考表規定，應按所
        漏稅額418,440元處2倍罰鍰836,800元，原處罰鍰1,255
        ,300元應予追減418,500元，變更核定836,800元。原告
        不服，仍執同復查理由提起訴願外，另主張應依96年3
        月28日修正後稅務違章案件裁罰金額或倍數參考表規定
        處1倍之罰鍰等語，案經財政部訴願決定駁回其訴願在
        案。
      3.原告訴訟意旨略謂：原告主張緯志公司與其均設籍於埔
        鹽鄉，且經經濟部核准設立及取有彰化縣縣政府核發營
        利事業登記證與工廠登記證，顯見緯志公司非屬虛設行
        號，故原告確實有向緯志公司進貨之事實，另被告於復
        查決定既認定原告有進貨事實，又無其他反證足以證明
        原告係向其他商號進貨，依財政部95年5月23日台財稅
        字第00000000000號函釋「只要稅捐稽徵機關無法證明
        取得虛設行號發票的企業沒有進貨事實，即不得開罰」
        意旨，是應免予補稅處罰云云。
      4.查緯志公司92年1月至12月間無實際買賣行為，卻基於
        幫助他人逃漏稅捐之犯意，虛開統一發票供他人作為進
        項憑證以申報扣抵銷項稅額，除有被告所屬臺中市分局
        刑事案件移送書及全國稅籍異常查詢檔等資料可稽外，
        又查緯志公司營業稅稅籍登記資料及申報營業稅情形，
        緯志公司於91年10月24日向彰化縣稅捐稽徵處員林分處
        申請營業項目由塑膠粒製造、加工、買賣業變更登記為
        資訊軟體批發業、電子材料批發業及國際貿易業，另於
        91年12月19日向該處申請登記負責人自91年12月6日起
        由李忠皇變更為陳朝仁，又於92年6月9日向彰化縣政府
        申請登記自92年6月10日起至93年5月31日止停止營業；
        並查該公司於91年1月至8月間開立統一發票銷售額僅1,
        836,780元，卻自91年9月起至92年4月止暴增開立統一
        發票銷售額合計338,854,814元，且於該期間取具華碩
        通有限公司、運帷企業有限公司、岡盟實業有限公司、
        中彰小客車租賃有限公司等營業人所開立之發票，而該
        等營業人全經所轄稅捐稽徵機關通報為虛設行號，足證
        緯志公司非屬正常營業之公司，原告訴稱有向其進貨，
        顯無足採。再查原告與緯志公司交易之付款方式係以現
        金交付，並提供交運單、現金簽收單及銀行存摺影本供
        核，惟其簽收日期、付款日期及付款金額均與銀行提領
        之日期及款項不符，無法證明確係給付緯志公司。至原
        告訴稱被告既認定原告有進貨事實，依財政部95年5月2
        3日台財稅第00000000000號函釋規定應免予補稅處罰乙
        節，查上開函釋之適用要件為被告無法查明營業人確無
        向其進貨，惟被告已就原告提供之支付價款資料及緯志
        公司營業情形查核認定原告確實無向緯志公司進貨，故
        無該函釋之適用，是其所訴無足可採。原處分及其訴願
        決定並無違誤，請判決駁回原告之訴等語。
    理  由
一、本件被告初查以原告係經營回收資源批發業，於92年1至4月
    間涉嫌無進貨事實取具緯志公司開立統一發票銷售額合計8,
    368,792元，於申報當期銷售額、應納或溢付營業稅額時，
    作為進項憑證申報扣抵銷項稅額，虛報進項稅額418,440元
    ，乃按所漏稅額418,440元處3倍罰鍰計1,255,300元。案經
    原告申請復查，復查決定以原告主張伊確有向緯志公司進貨
    ，固無足採，惟原告取得系爭發票開立品名為塑膠廢料，係
    屬其本業所需之原料，且原告列載該進貨之進銷存數量亦相
    當，應可核認原告有進貨之事實，惟無法證明其實際交易對
    象為緯志公司。原告取具緯志公司開立統一發票銷售額合計
    為8,368,792元，漏稅額418,440元，未能證明確有支付進項
    稅額予實際銷貨之營業人，應按營業稅法第51條第5款規定
    處罰，又原告於裁罰處分前已補繳稅款及以書面承認違章事
    實及承諾繳清罰鍰，依修正後稅務違章案件裁罰金額或倍數
    參考表規定，應按所漏稅額418,440元處2倍罰鍰計836,800
    元（即原處罰鍰1,255,300元應予追減418,500元，變更核定
    為836,800元）。
二、原告對罰鍰部分不服，起訴意旨略謂：原告與緯志公司均設
    籍於彰化縣埔鹽鄉，該公司經經濟部核准設立及取有彰化縣
    縣政府核發營利事業登記證與工廠登記證，顯見緯志公司非
    屬虛設行號，原告確實有向緯志公司進貨。另被告於復查決
    定既認定原告有進貨事實，又無其他反證足以證明原告係向
    其他商號進貨，依財政部95年5月23日台財稅字第095045355
    00號函釋「只要稅捐稽徵機關無法證明取得虛設行號發票的
    企業沒有進貨事實，即不得開罰」意旨，是應免予補稅處罰
    ，且依96年3月28日修正後稅務違章案件裁罰金額或倍數參
    考表規定，本件應處1倍之罰鍰，被告復查決定仍依2倍處罰
    ，顯屬過重云云。
三、按「營業人當期銷項稅額，扣減進項稅額後之餘額，為當期
    應納或溢付營業稅額。‧‧‧進項稅額，指營業人購買貨物
    或勞務時，依規定支付之營業稅額。」「營業人左列進項稅
    額，不得扣抵銷項稅額：一購進之貨物或勞務未依規定取得
    並保存第33條所列之憑證者。」「納稅義務人，有左列情形
    之一者，除追繳稅款外，按所漏稅額處1倍至10倍罰鍰，並
    得停止其營業：‧‧‧五、虛報進項稅額者。」分別為加值
    型及非加值型營業稅法（下稱營業稅法）第15條第1項、第3
    項、第19條第1項第1款、第51條第5款所規定。
四、本件原告於92年1至4月間有取具緯志公司開立統一發票銷售
    額合計8,368,792元，於申報當期銷售額、應納或溢付營業
    稅額時，作為進項憑證申報扣抵銷項稅額等情，為原告所不
    爭。原告雖主張伊與緯志公司間確有真實交易，惟查緯志公
    司91年10月24日向彰化縣稅捐稽徵處員林分處申請營業項目
    由塑膠粒製造、加工、買賣業變更登記為資訊軟體批發業、
    電子材料批發業及國際貿易業，至91年12月19日向該處申請
    登記負責人自91年12月6日起由李忠皇變更為陳朝仁，又於
    92年6月9日向彰化縣政府申請登記自92年6月10日起至93年5
    月31日止停止營業；凡此有經濟部對該公司變更登記表、彰
    化縣政府92年6月9日府建商字第0920315510號准許該公司停
    業登記函、被告所屬員林稽徵所中區國稅員林三字第092002
    0065號准該公司自92年6月10日至93年5月31日暫停營業等函
    影本附原處分卷可證（原處分卷第132頁至第142頁）。查緯
    志公司於91年1至8月間開立統一發票銷售額僅1,836,780元
    ，卻自92年1月起至92年4月止暴增開立統一發票銷售額合計
    337,396,426元，被告有電腦列印之緯志公司進銷項明細資
    料表附原處分卷可證（原處分卷第79頁至第90頁），且於該
    期間取具華碩通有限公司、運帷企業有限公司、岡盟實業有
    限公司、中彰小客車租賃有限公司等涉嫌虛設行號開立之進
    項發票金額合計321,810,181元，此亦有被告電腦列印之緯
    志公司進項來源明細附原處分卷可按（原處分卷第91頁），
    足徵緯志公司其時並無塑膠廢料可銷售原告。原告雖又主張
    被告承辦人曾至現場查明緯志公司確有在營業云云。查被告
    審理另案（即原告負責人甲○○另經營之喬宏塑膠商行營業
    稅罰鍰案件，現由本院以97年度訴字第116號案審理中），
    固曾履勘彰化縣埔鹽鄉○○村○○路2巷74號緯志公司之廠
    址，惟該址已改由興全盛有限公司經營，並非緯志公司經營
    ，且據當地村長丁田甲陳稱緯志公司大約在3、4年前停業等
    語。另興全盛有限公司負責人黃永富陳稱渠自94年11月起承
    租該廠房經營塑膠射出及塑膠粒，渠不知緯志公司現在何處
    等語，此亦有現場照片、談話記錄等影本附原處分卷可按（
    該案原處分卷第199頁至第214頁），此不但不足為原告有利
    之證明，且倘緯志公司於91年11月至92年6月間有3億餘元之
    高營業額，竟又在92年6月10日起申請停業，亦顯有違常情
    ，原告既自陳其與緯志公司均係設在彰化縣埔鹽鄉，則原告
    對緯志公司有無正常營業理應知之綦詳，竟收取顯然未確實
    營業之公司大量虛開之發票，作為進項憑證，申報扣抵銷項
    稅額，所稱其不知緯志公司其時係未實際營業大量販賣發票
    之公司，顯難採信。次按原告雖提示交運單、現金簽收單及
    銀行存摺影本，主張其於92年1至4月間確向緯志公司進貨云
    云。惟查原告既自陳其與緯志公司交易係以現金交付，以其
    交易金額高達8,368,792元，竟係以現金交易，已有違一般
    商業常情。且其簽收日期、付款日期及付款金額均與銀行提
    領之日期及款項不符，並差異極大，有原告提出之進貨單及
    台中商業銀行存摺影本附原處分卷可按（原處分卷第5頁至
    第28頁），原告所提示之上開事證並無法證明該等現金確係
    給付緯志公司；況本件業據原告於94年11月7日書立承諾書
    ，承認伊與緯志公司間無進貨事實，而取得該公司之發票金
    額8,368, 792元，稅額418,440元，除已補繳本稅外，並願
    繳納罰鍰等語，此有其承諾書附原處分卷可按（原處分卷第
    65頁）。足證原告主張其確有向緯志公司進貨，核無足採。
五、本件被告援引財政部83年7月9日台財稅第831601371號函釋
    ：「取得虛設行號發票申報扣抵之案件‧‧‧2、有進貨事
    實者：(1)進貨部分，因未取得實際銷貨人出具之憑證，應依
    稅捐稽徵法第44條規定處以行為罰。(2)因虛設行號係專以出
    售統一發票牟取不法利益為業，並無銷貨事實，故取得虛設
    行號發票之營業人，自亦無向該虛設行號進貨並支付進項稅
    額之事實，除該營業人能證明確有支付進項稅額予實際銷貨
    之營業人，並經稽徵機關查明該稅額已依法報繳者，應依營
    業稅法第19條第1項第1款規定，就其取得不得扣抵憑證扣抵
    銷項稅額部分，追補稅款，不再處漏稅罰外，其虛報進項稅
    額，已構成逃漏稅，應依營業稅法第51條第5款規定補稅並
    處罰。」之意旨，對原告予以科罰。原告雖引財政部95年5
    月23日台財稅字第00000000000號函釋意旨，主張苟稅捐稽
    徵機關無法證明取得虛設行號發票的企業沒有進貨事實，即
    不得開罰云云。經查財政部95年5月23日台財稅字第0950453
    5500號函釋意旨，係指稽徵機關對營業人有無進貨事實必須
    查明，不得以其申報扣抵銷項稅額之發票係屬虛設行號所開
    ，即認無進貨事實而言，倘稽徵機關已查明營業確無向虛設
    行號進貨，自仍得援引財政部83年7月9日台財稅第83160137
    1號函釋意旨，對持非實際交易對象之虛設行號開立之進項
    憑證，扣抵銷項稅額者，予以科罰。本件原告實際並無向緯
    志公司進貨，已見前述，被告據以認定緯志公司並非原告之
    實際交易對象，自無違財政部上開函釋之意旨。被告復查決
    定以原告取得系爭發票開立品名為塑膠廢料，係屬本業所需
    之原料，並查原告列載該進貨之進銷存數量亦相當，是應可
    核認原告有進貨之事實，惟無法證明其實際交易對象為緯志
    公司。原告取具緯志公司開立統一發票銷售額合計8,368,79
    2元，漏稅額418,440元，未能證明確有支付進項稅額予實際
    銷貨之營業人，遂按營業稅法第51條第5款規定處罰，並以
    原告於裁罰處分前已補繳稅款及以書面承認違章事實及承諾
    繳清罰鍰，而依修正後稅務違章案件裁罰金額或倍數參考表
    規定，按所漏稅額418,440元處2倍罰鍰計836,800元，將原
    處罰鍰1,255,300元予以追減418,500元，變更核定為836,80
    0元，經核與財政部96年3月28日台財稅字第09604513740號
    令修正之「稅務違章案件裁罰金額或倍數參考表」規定：營
    業稅第51條第5款虛報進項稅額者。一有進貨事實者：‧‧
    ‧(三)取得虛設行號所開立之憑證申報扣抵。一按所漏稅額處
    3倍之罰鍰。但於裁罰處分核定前已補繳稅款及以書面或於
    談話筆（紀）錄中承認違章事實及承諾繳清罰鍰者，處2倍
    之罰鍰‧‧‧。並無不合；原告主張依上開裁罰倍數表規定
    ，應按漏稅額1倍裁罰乙節，查該裁罰倍數表規定得減輕裁
    罰者，係指其漏稅額在1萬元以下者，始減輕處1倍之罰鍰，
    本件原告之罰鍰金額為418,440元，不符合減為1倍之罰鍰。
    本件原處分並無違誤，訴願決定予以維持亦無不合，原告訴
    請撤銷為無理由，應予駁回。
據上論結，本件原告之訴為無理由，依行政訴訟法第195條第1項
後段、第98條第1項前段，判決如主文。
中    華    民    國    97    年    6     月    12    日
                臺中高等行政法院第三庭
                          審判長法  官  王  茂  修
                                法  官  莊  金  昌
                                法  官  林  金  本
以上正本證明與原本無異。
如不服本判決，應於判決送達後20日內向本院提出上訴書狀，其
未表明上訴理由者，應於提起上訴後20日內向本院提出上訴理由
書（須依對造人數附具繕本）；如於本判決宣示或公告後送達前
提起上訴者，應於判決送達後20日內補提上訴理由書（須附繕本
）。未表明上訴理由者，逕以裁定駁回。
中    華    民    國    97    年    6     月    12    日
                                書記官  蔡  騰  德


司法院資訊處製作；財團法人民間司法改革基金會備份。
